# 有关合并或有对价调整

提问人：shaneyu1981 时间：2013-01-24 12:36:39
今天在看合并或有对价的问题，看到如下描述 “购买日后 12 个月内出现对购买日已存在情况的新的或者进一步证据而需要调整或有对价的，应当予以确认并对原计入合并商誉的金额进行调整，其他情况下发生的或有对价变化或调整，应当区分以下情况进行会计处理：或有对价为资产或负债性质的，按照企业会计准则有关规定处理，如果属于《 22 号》中的金融工具，应采用公允价值计量，公允价值变化产生的利得和损失应计入当期损益或计入资本公积” 问下陈老师，上述内容是否意味着购买日合并报表中确认一项商誉以及一项以最佳估计衡量的金融资产（其他应收款）或金融负债（其他应付款），然后在购买日 12 个月之内，根据对“购买日已存在情况”的新的或者进一步证据对商誉以及金融资产或负债进行一次调整，在购买日 12 个月之后的话，就不能对合并对价（商誉）进行调整了（可能投资对赌的期限为 3 年）？而仅仅是对原先所确认的金融资产或负债的公允价值与损益之间进行调整？

回答人：chenyiwei
回复 shaneyu1981 的帖子
在 2008 年修订后的IFRS 3中，自购买日起可以有最长 12 个月的“计量期”，在此期间内获取了关于购买日存在状态的新的或者进一步信息时，可以对购买日原先暂时确定的可辨认资产公允价值、商誉或负商誉等进行调整，视同在购买日已经按照新获得的信息进行确认和计量。但需要注意的很重要一点是：只有当计量期内获取的信息是关于购买日已存在的状态或情况的进一步信息时，才能据以对购买日原先已作出的会计处理进行调整。否则，如果获取的信息是关于购买日后新出现且在购买日无法合理预见的状态或情况的，则即使在计量期内获取该信息，也不能对购买日的会计处理进行调整，而应当直接按照金融资产／金融负债后续计量的相关规定处理（很可能是计入后续期间的损益）。这一点与如何判断资产负债表日后事项是调整事项还是非调整事项的原理类似。

提问人：shaneyu1981 时间：2013-01-24 14:04:03
回复 chenyiwei 的帖子
陈老师，按照您的解释，我举个可能不是很恰当的例子，比如原来A公司合并B公司有 3 年的对赌协议，对赌下一年B公司的净利润为 2000 万元，如果B公司没有达到则B公司股东向A公司赔偿 500 万元，如果B公司达到或超过了 2500 万元，则A公司向B公司股东支付 700 万元，假设在购买日时点，A公司以最佳的估计认为下一年B公司很可能净利润将在2100-2200万元之间，则当时将无需确认相应的金融资产或负债。
假设在购买日后的 6 个月，B公司突然因为一桩业务的法律诉讼被告上法庭，且很大可能上要赔偿，使得对赌年度的净利润很大可能上在2000 万元以下，那么按照我个人的理解，则上述信息应该就是您说的关于购买日后新出现且在购买日无法合理预见的状态或情况。假设在购买日后的 6 个月，B公司产品因A公司的销路推广而一路向上超过购买日时A公司管理层的预期，则上述信息应该就是您说的关于购买日已存在的状态或情况的进一步信息？

回答人：chenyiwei
1 、是。 2 、如果A收购B时已经对未来的营销方案等作了规划，后续在实施该规划的过程中效果超出预期，则可能可以作为购买日已存在状态或情况的进一步信息。